臺灣新竹地方法院刑事判決
111年度訴字第148號
公  訴  人  臺灣新竹地方檢察署檢察官
被      告  賴柏亨



            戴偉洲


上列被告等因妨害秩序等案件，經檢察官提起公訴（111年度偵
字第819號)，本院依簡式審判程序審理並判決如下：
    主  文
丙○○犯在公眾得出入之場所聚集三人以上下手實施強暴罪，處有
期徒刑陸月，如易科罰金，以新臺幣壹仟元折算壹日。
丁○○犯在公眾得出入之場所聚集三人以上下手實施強暴罪，處有
期徒刑陸月，如易科罰金，以新臺幣壹仟元折算壹日。
    事  實
一、丙○○、丁○○、甲○○（另行審結）因欲教訓在新竹縣○○鄉○○路
    00號大安牙醫診所執行醫療業務之乙○○牙醫師，三人均明知
    上開牙醫診所乃為公眾得出入之場所，倘於該處聚集三人以
    上而發生衝突，顯足以造成公眾或他人恐懼不安，三人仍於
    民國111年1月6日下午4時許，身著黑衣黑褲相約在新竹縣湖
    口鄉仁慈醫院後方之公園會合研討分工模式，丙○○、丁○○共
    同基於在公眾得出入之場所聚集三人以上下手實施強暴、傷
    害、毀損及妨害醫事人員執行醫療業務之犯意聯絡；甲○○雖
    無傷害乙○○及毀損他人物品之意，然為充場面助長聲勢之目
    的，而基於在公眾得出入之場所聚集三人以上施強暴而在場
    助勢及妨害執行醫療業務之犯意，由丁○○帶領丙○○、甲○○於
    同日下午4時5分許（診所監視器顯示時間為下午3時5分）徒
    步走入上開牙醫診所內，丁○○向診所護理長呂春蘭揚稱要找
    乙○○牙醫師，甲○○則手持行動電話在旁同步攝影，嗣乙○○牙
    醫師獲通報後被迫暫停為病人看診而走出診間，丁○○見乙○○
    前來即上前走近乙○○並箭步低身舉起診所鐵椅砸向乙○○身體
    ，乙○○因此向後倒退，丁○○與丙○○即共同徒手毆打乙○○頭部
    、手、背部而以此方式下手施強暴，甲○○則亦步亦趨跟隨丁○○、丙○○同步以行動電話錄影在旁助勢。嗣在場病患、助理
    紛紛走避或尖叫而呼求櫃臺助理報警，丁○○、甲○○聽聞後立
    即自診所跑步離去，丁○○於經過診所櫃臺時，復刻意撥倒呂
    春蘭所有放置櫃臺之陶瓷保溫瓶而摔破（未據告訴），丙○○
    則因遭診所助理團團包圍而未能離去。經警於同日下午4時3
    0分許到達牙醫診所後，依現行犯規定逮捕丙○○。而乙○○遭
    此暴力相待，除受有頭部外傷合併臉部挫傷及腦震盪、右背
    部及左手挫傷等傷害外，另其配戴之眼鏡亦同時受損（價值
    新臺幣2萬5,000元），該診所之鐵椅亦因此骨架脫位不堪使
    用，足以生損害於大安牙醫診所合夥人之乙○○。
二、案經乙○○訴由新竹縣政府警察局新湖分局報告臺灣新竹地方
    檢察署（下稱新竹地檢署）檢察官偵查起訴。
    理  由
一、本件被告丙○○、丁○○所犯妨害秩序罪、傷害罪、毀損罪及妨
    害醫療業務執行罪，均非死刑、無期徒刑、最輕本刑為3年
    以上有期徒刑之罪，被告等於本院準備程序進行中，就被訴
    事實均為有罪之陳述，經本院合議庭認合於刑事訴訟法第27
    3條之1之規定，裁定進行簡式審判程序，併予敘明。
二、上開犯罪事實業據被告丙○○、丁○○於本院訊問、行準備程序
    及簡式審判程序時均坦承不諱（見本院卷第38頁、第60頁、
    第115頁、第132頁、第139至140頁），復經告訴人乙○○於警
    詢及偵查中之指訴甚詳（見偵卷第10至11頁、第94至95頁）
    ，且就上揭時地被告等所為行為之過程核與證人即同案共犯
    甲○○於警詢及偵查中之供述（見偵卷第84至87頁、第89至91
    頁）、證人即在場人牙醫診所護理長呂春蘭、牙醫助理曾文
    君、葉郁琪、余婉君、葉嵐萱、彭芝萍等人於警詢時之證述
    （見偵卷第12至13頁、第107至116頁）內容大致相符，並有
    新竹縣政府警察局新湖分局湖口派出所員警出具之職務報告
    及偵查報告、天主教仁慈醫療財團法人仁慈醫院111年1月6
    日出具之傷害診斷證明書、告訴人乙○○之牙醫師執業執照、
    診所內監視器錄影影像暨擷取畫面11張、現場照片10張、道
    路監視器影像擷取畫面4張、車輛詳細資料報表、估價單、
    新竹地檢署公務電話紀錄、告訴人傷勢照片2張、新竹地檢
    署檢察官勘驗筆錄暨監視器錄影影像擷取畫面、被告等人通
    聯紀錄（見偵卷第5頁、第14至15頁、第23至29頁、第32頁
    、第97至98頁、第117至121頁、第133至138頁）等附卷可稽
    ，足認被告丙○○、丁○○前揭任意性自白與事實相符，應可採
    信，本件事證明確，被告丙○○、丁○○上開犯行堪以認定，自
    應依法論科。
三、論罪科刑：
（一）按刑法第150條於109年1月15日修正公布，並自同年月17
      日生效施行，其立法理由略以：不論在何處、以何種聯絡
      方式（包括社群通訊軟體）聚集，係在遠端或當場為之，
      均為本條之聚集行為，且包括自動與被動聚集之情形，亦
      不論是否係事前約定或臨時起意者均屬之。三人以上在公
      共場所或公眾得出入之場所實施強暴脅迫，就人民安寧之
      影響及對公共秩序已有顯著危害，是將聚集之人數明定為
      三人以上，不受限於須隨時可以增加之情形，以臻明確。
      不論強暴脅迫是對於特定人或不特定人為之，已造成公眾
      或他人之危害、恐懼不安，應即該當該罪成立之構成要件
      。本罪重在安寧秩序之維持，若行為人就本罪之構成要件
      行為有所認識而仍為本罪構成要件之行為，自仍應構成本
      罪，予以處罰。經查，被告丙○○、丁○○及共犯甲○○均明知
      案發地點大安牙醫診所係公眾得出入之場所，被告丙○○、
      丁○○竟共同對正於執行醫療業務之告訴人乙○○下手實施強
      暴行為、共犯甲○○則在場同步攝影助勢，造成見聞之公眾
      或他人恐懼不安，與上開「在公眾得出入之場所聚集三人
      以上」之構成要件相符，並對公共秩序有顯著危害。是核
      被告丙○○、丁○○所為，均係犯刑法第150條第1項後段之在
      公眾得出入之場所聚集三人以上下手實施強暴罪、同法第
      277條第1項之傷害罪、同法第354條之毀損罪及醫療法第1
      06條第3項之妨害醫療業務執行罪。
（二）按共犯在學理上，有「任意共犯」與「必要共犯」之分，
      前者指一般原得由一人單獨完成犯罪而由二人以上共同實
      施之情形，當然有刑法總則共犯規定之適用；後者係指須
      有二人以上之參與實施始能成立之犯罪而言。且「必要共
      犯」依犯罪之性質，尚可分為「聚合犯」與「對向犯」，
      其二人以上朝同一目標共同參與犯罪之實施者，謂之「聚
      合犯」，如刑法分則之公然聚眾施強暴、脅迫罪、參與犯
      罪結社罪、輪姦罪等是，因其本質上即屬共同正犯，故除
      法律依其首謀、下手實施或在場助勢等參與犯罪程度之不
      同，而異其刑罰之規定時，各參與不同程度犯罪行為者之
      間，不能適用刑法總則共犯之規定外，其餘均應引用刑法
      第28條共同正犯之規定（最高法院81年台非字第233號判
      例意旨參照）。準此，被告與丙○○、丁○○就上開在公眾得
      出入之場所聚集三人以上下手實施強暴、傷害、毀損等犯
      行，有犯意聯絡及行為分擔，應論以共同正犯；被告丙○○
      、丁○○及共犯甲○○就上開妨害醫療業務執行犯行，有犯意
      聯絡及行為分擔，應論以共同正犯。
（三）被告丙○○、丁○○係基於教訓告訴人乙○○之目的，共同基於
      在公眾得出入之場所聚集三人以上下手實施強暴、傷害、
      毀損及妨害醫療業務執行之犯意聯絡，於密切接近之時地
      ，而為上開犯行，各行為之獨立性極為薄弱，依一般社會
      健全觀念，在時間差距上，難以強行分開，在刑法評價上
      ，以視為數個舉動之接續施行，較為合理，故應認定成立
      接續之一行為。
（四）被告丙○○、丁○○均係以一行為觸犯上開4罪，為想像競合
      犯，應依刑法第55條前段之規定，從一重論以在公眾得出
      入之場所聚集三人以上施強暴罪處斷。惟刑法第150條之
      罪，係為保護社會整體秩序、安全，屬於國家法益，並非
      個人法益，縱行為人施以強暴脅迫之客體有數人，惟侵害
      國家法益仍屬單一，僅成立單純一罪，又本件犯罪構成要
      件須聚集三人以上，性質上屬於聚合犯，並應以在場共同
      實施或在場參與分擔實施犯罪之人為限，而依刑法條文有
      「結夥三人以上」者，其主文之記載並無加列「共同」之
      必要（最高法院79年度台上字第4231號判決意旨參照），
      是本條文以「聚集三人以上」為構成要件，應為相同解釋
      ，方為適論，故於主文記載不另載「共同」字樣，併此說
      明。
（五）累犯：被告丁○○前曾於102、103年間因違反毒品危害防制
      條例案件，分別經本院及臺灣高等法院判刑確定，並經臺
      灣高等法院以106年度聲字第3592號裁定應執行有期徒刑5
      年10月，於108年11月4日所短刑期假釋出監，假釋期間付
      保護管束，於110年10月9日假釋期滿未經撤銷，視為執行
      完畢等情，有被告丁○○之臺灣高等法院被告前案紀錄表在
      卷可稽，其於受前揭有期徒刑執行完畢後之5年內，故意
      再犯本件有期徒刑以上罪，雖為累犯，惟參酌司法院大法
      官會議釋字第775號解釋意旨，審酌被告經判處徒刑之前
      案所犯為違反毒品危害防制條例案件與本案所犯妨害秩序
      、傷害、毀損、妨害醫療業務執行等罪之罪質不同，犯罪
      情節、動機、目的、手段均有異，尚難認其有對刑罰反應
      力薄弱之情形，檢察官於起訴及審理時亦均未主張應加重
      其本刑之旨，爰裁量不加重其本刑（依判決精簡原則，且
      為避免誤生主文與理由矛盾之爭議，毋庸於主文贅載累犯
      ，附此敘明）。
（六）爰以行為人之責任為基礎，審酌被告丙○○、丁○○不思以合
      法理性之方式解決紛爭，竟以上開方式在公眾得出入之牙
      醫診所內，對正於執行醫療業務之牙醫師即告訴人乙○○下
      手實施強暴，妨害醫療業務之執行，造成公眾或他人之危
      害、恐懼不安，並使告訴人乙○○身體及財產受有損害，所
      為應予非難，惟念及被告丙○○、丁○○尚知坦承犯行，兩人
      與共犯甲○○所滋生之事端並未龐大致完全失控，且經告訴
      人乙○○表示願意原諒、不欲求償等情，此有本院準備程序
      筆錄1份在卷可參（見本院卷第116頁），兼衡其等對於犯
      罪動機及目的均避重就輕不願吐實、分工情形及參與程度
      ，暨被告丙○○前無犯罪前科，有其臺灣高等法院被告前案
      紀錄表在卷可參，自述國中畢業之智識程度、目前從事餐
      飲業、家庭經濟狀況普通、與母親、奶奶及哥哥同住、未
      婚、無子女；被告丁○○之素行、自述高中肄業之智識程度
      、早上至工地從事板模工程、晚上則於科技公司工作、家
      庭經濟狀況勉持、已婚、與妻子同住、小孩將於今年5月
      份出生等一切情狀，分別量處主文所示之刑，並均諭知易
      科罰金之折算標準，以示懲儆。
據上論斷，應依刑事訴訟法第273條之1第1項、第299條第1項前
段，判決如主文。
本案經檢察官鄒茂瑜提起公訴，檢察官林李嘉到庭執行職務。
中　　華　　民　　國　　111 　年　　4 　　月　　13　　日
                  刑事第三庭   法　官　 賴淑敏
以上正本證明與原本無異。
如不服本判決應於收受送達後20日內向本院提出上訴書狀，並應
敘述具體理由；其未敘述上訴理由者，應於上訴期間屆滿後20日
內向本院補提理由書（均須按他造當事人之人數附繕本）「切勿
逕送上級法院」。告訴人或被害人如對於本判決不服者，應具備
理由請求檢察官上訴，其上訴期間之計算係以檢察官收受判決正
本之日期為準。 
中　　華　　民　　國　　111 　年　　4 　　月　　13　　日
                               書記官   陳家欣
附錄本案論罪科刑法條：
中華民國刑法第150條第1項
在公共場所或公眾得出入之場所聚集三人以上，施強暴脅迫者，
在場助勢之人，處1年以下有期徒刑、拘役或10萬元以下罰金；
首謀及下手實施者，處6月以上5年以下有期徒刑。

中華民國刑法第277條第1項
傷害人之身體或健康者，處5年以下有期徒刑、拘役或50萬元以
下罰金。

中華民國刑法第354條
毀棄、損壞前二條以外之他人之物或致令不堪用，足以生損害於
公眾或他人者，處2年以下有期徒刑、拘役或1萬5千元以下罰金
。

醫療法第106條第3項
對於醫事人員或緊急醫療救護人員以強暴、脅迫、恐嚇或其他非
法之方法，妨害其執行醫療或救護業務者，處3年以下有期徒刑
，得併科新臺幣30萬元以下罰金。